---
title: "Лабораторная работа 4. Задания"
output:
  html_document:
    df_print: paged
---
```{r include=FALSE, message=FALSE, warning=FALSE}
library(plotly)
library(DescTools)

slog <- \(x) sign(x)*log(abs(x))

reap <- function(...) {
  expr <- substitute(...)
  REAPENV <- new.env()
  parent.env(REAPENV) <- parent.frame()
  x <- eval(expr, REAPENV)
  c(list(x), as.list(REAPENV))
}

sow <- function(...) {
  expr <- substitute(alist(...))[-1]
  for (f in rev(sys.frames())) {
    if (exists("REAPENV", envir = f)) {
      re <- get("REAPENV", envir = f)
      if (is.null(names(expr))) {
        names(expr) <-
          if (length(expr) == 1) {
            "sow"
          } else {
            letters[1:length(expr)]
          }
      }
      stopifnot(all(nchar(names(expr)) != 0))
      for (n in names(expr)) {
        sx <- eval(expr[[n]], parent.frame())
        cv <-
          if (exists(n, envir = re, inherits = FALSE)) {
            get(n, envir = re)
          } else {
            list()
          }
        if (length(cv) > 0) {
          assign(n, append(cv, sx), envir = re)
        } else {
          assign(n, sx, envir = re)
        }
      }
      break
      
    }
  }
  invisible(NULL)
}

sower <- function(f, n = deparse(substitute(f))) {
  function(...) {
    x <- f(...)
    do.call("sow",  setNames(list(x, c(...)), c(n, paste0(n, '_arg'))))
    x
  }
}

optimx_trace_eval <- function(...)
{
  args <- list(...)
  f <- args$fn
  args$fn <- sower(f)
  res <- do.call(optimx, args) |> reap()
  df <- res$f_arg |> matrix(ncol = 2, byrow=TRUE) |> as.data.frame() 
  colnames(df) <- c('x', 'y')
  df$z <- res$f
  df <- unique(df)
  df
}

nloptr_trace_eval <- function(...)
{
  args <- list(...)
  f <- args$eval_f
  args$eval_f <- sower(f)
  res <- do.call(nloptr, args) |> reap()
  df <- res$f_arg |> matrix(ncol = 2, byrow=TRUE) |> as.data.frame() 
  colnames(df) <- c('x', 'y')
  df$z <- res$f
  df <- unique(df)
  df
}

constrOptim_trace_eval <- function(...)
{
  args <- list(...)
  f <- args$f
  args$f <- sower(f)
  res <- do.call(constrOptim, args) |> reap()
  df <- res$f_arg |> matrix(ncol = 2, byrow=TRUE) |> as.data.frame() 
  colnames(df) <- c('x', 'y')
  df$z <- res$f
  df <- unique(df)
  df
}

optimx_trace_path <- function(...)
{
  res <- reap({
    it <- 1
    repeat {
      res <- optimx(..., itnmax = it)
      it <- it + 1
      sow(x = res$p1,
          y = res$p2,
          val = res$value)
      if (res$convcode %in% c(0,2))
        break
    }
    rm(list = c('it', 'res'))
    invisible(NULL)
  })
  df <- cbind(res$x,res$y,res$val) |> unique() |> as.data.frame()
  colnames(df) <- c('x', 'y', 'z')
  df
}

nloptr_trace_path <- function(...)
{
  args <- list(...)
  res <- reap({
    it <- 1
    repeat {
      args$opts$maxeval <- it
      res <- do.call(nloptr, args)
      it <- it + 1
      sow(x = res$solution[1],
          y = res$solution[2],
          val = res$objective)
      if (res$status != 5)
        break
    }
    rm(list = c('it', 'res'))
    invisible(NULL)
  })
  df <- cbind(res$x, res$y, res$val) |> unique() |> as.data.frame()
  colnames(df) <- c('x', 'y', 'z')
  df
}

constrOptim_trace_path <- function(...)
{
  args <- list(...)
  if(!('control' %in% names(args)))
    args$control <- list()
  
  res <- reap({
    it <- 1
    repeat {
      args$control$maxit <- it
      res <- do.call(constrOptim, args)
      it <- it + 1
      sow(x = res$par[1],
          y = res$par[2],
          val = res$value)
      if (res$convergence == 0)
        break
    }
    rm(list = c('it', 'res'))
    invisible(NULL)
  })
  df <- cbind(res$x,res$y,res$val) |> unique() |> as.data.frame()
  colnames(df) <- c('x', 'y', 'z')
  df
}

optimx_trace <- function(...)
{
  list(path = optimx_trace_path(...),
       eval = optimx_trace_eval(...),
       f = list(...)$fn)
}

nloptr_trace <- function(...)
{
  list(path = nloptr_trace_path(...),
       eval = nloptr_trace_eval(...),
       f = list(...)$eval_f)
}

constrOptim_trace <- function(...)
{
  list(path = constrOptim_trace_path(...),
       eval = constrOptim_trace_eval(...),
       f = list(...)$f)
}

animated_path <- function(res)
{
  f <- res$f
  df <- res$path
  lower <- apply(df, 2, min)
  upper <- apply(df, 2, max)
  x <- seq(lower[1], upper[1], length.out = 100)
  y <- seq(lower[2], upper[2], length.out = 100)
  n <- nrow(df)
  z <- outer(x, y, Vectorize(\(p1, p2) c(p1, p2) |> f())) |> t() |> slog()
  rdf <-lapply(seq_len(nrow(df)),\(i) cbind(df[1:i, ], frame=rep(i,i))) |> dplyr::bind_rows()
  plot_ly(
    x = x,
    y = y,
    z = z,
    type = 'contour',
    ncontours = 35,
    name = 'уровни функции'
  ) |>
    add_trace(
      x =  rdf$x,
      y =  rdf$y,
      frame = rdf$frame,
      type = 'scatter',
      mode = 'lines+markers',
      name = 'оптимизация'
    ) |>
    animation_opts(frame = 1000,
                   transition = 0,
                   redraw = TRUE)
}


static_path <- function(res)
{
  f <- res$f
  df <- res$path
  edf <- res$eval
  
  cdf <- df
  cdf <- rbind(cdf, edf)
  edf <- edf[!duplicated(cdf)[(nrow(df) + 1): (nrow(df) + nrow(edf))],]
  
  lower <- apply(cdf, 2, min)
  upper <- apply(cdf, 2, max)
  x <- seq(lower[1], upper[1], length.out = 100)
  y <- seq(lower[2], upper[2], length.out = 100)
  n <- nrow(df)
  z <- outer(x, y, Vectorize(\(p1, p2) c(p1, p2) |> f())) |> t() |> slog()
  plot_ly(x = x,
          y = y,
          z = z,
          type = 'contour',
          ncontours = 35,
          name = 'уровни функции') |>
    add_trace(
      x =  df$x,
      y =  df$y,
      type = 'scatter',
      mode = 'lines+markers',
      name = 'оптимизация'
    ) |>
    add_trace(
      x =  df$x[1],
      y =  df$y[1],
      type = 'scatter',
      mode = 'markers',
      marker = list(color = "purple"),
      name = 'Start'
    ) |>
    add_trace(
      x =  df$x[n],
      y =  df$y[n],
      type = 'scatter',
      mode = 'markers',
      name = 'Min',
      marker = list(color = "red")
    ) |> add_trace(
      x =  edf$x,
      y =  edf$y,
      type = 'scatter',
      mode = 'markers',
      name = 'Вычисления функции',
      marker = list(color = "red")
    )
}

library(DescTools)
gradient_path <- function(f_g, path)
{
  df <- path
  rescale <- function(x,first,last){(last-first)/(max(x)-min(x))*(x-min(x))+first}
  
  lower <- apply(df, 2, min)
  upper <- apply(df, 2, max)
  x <- seq(lower[1], upper[1], length.out = 15)
  y <- seq(lower[2], upper[2], length.out = 15)
  n <- nrow(df)
  
  g_grid <- expand.grid(x = x, y = y)
  g_val <- apply(g_grid, 1,\(par) {gr <- f_g(par); CartToPol(gr[1],gr[2]) |> unlist()}) |> t()
  
  g_grid$theta <- g_val[,2]
  g_grid$r <- g_val[,1] |> log() |> rescale(0, ((upper - lower) / 15) |> min() )

  fig <- ggplot(g_grid, aes(x, y)) +
  geom_point() +
  geom_spoke(aes(angle = theta, radius = r))

   ggplotly(fig) |>
    add_trace(
      x =  df$x,
      y =  df$y,
      type = 'scatter',
      mode = 'lines+markers',
      name = 'оптимизация'
    ) |>
    add_trace(
      x =  df$x[1],
      y =  df$y[1],
      type = 'scatter',
      mode = 'markers',
      marker = list(color = "purple"),
      name = 'начало'
    ) |>
    add_trace(
      x =  df$x[n],
      y =  df$y[n],
      type = 'scatter',
      mode = 'markers',
      name = 'Min',
      marker = list(color = "red")
    )
}
```

### Plotly & mathml

```{r include=FALSE, message=FALSE}
# library(mathml)
library(extraDistr)
library(digest)
library(extraDistr)
library(optimx)
library(Deriv)

base_seed <- digest2int('Sikalenka Mikhail')
listN <- function(...){
    anonList <- list(...)
    names(anonList) <- as.character(substitute(list(...)))[-1]
    anonList
}
```

# Процедура анализа

Для всех методов требуемых в условии

1. Найти минимум функции простым вызовом метода.
2. С определить колличество вычислений функции.
3. С помощью функций trace_\* найти путь поиска решения
4. Построить анимированный график поиска решения
5. Построить график поиска решения с точками, в которых была вычислена функция
6. Построить график поиска решения с градиентом.

Собрать итоговую таблицу (data.frame), в которой строки соответствуют методам, а столбцы (значение функции, значение переменных, колличество вызовов функции)

# Задание 1. Главное не поскользнуться

```{r include=FALSE}
task1_gen <- function()
{
  set.seed(base_seed)
  la <- rdunif(1, 7, 12) |> as.integer()
  ca <- rdunif(1, 7, 12) |> as.integer()
  a <- rdunif(1, 1, 3) |> as.integer()
  b <- rdunif(1, 1, 5) |> as.integer()
  o <- rdunif(1, 1, 4) |> as.integer()
  expr <-
    substitute(la * frac(1L, 1L + exp(-x)) + ca * cos(o*x) + a * x ^ 2L - b * x)
  f <- \(x) eval(expr)
  listN(f, expr)
}
task1 <- task1_gen()
```

```{r}
task1
```

```{r}
task1 <- list(
  f = function(x){
    7 / (1 + exp(-x)) + 9 * cos(3 * x) + 2 * x ^ 2 + 5 * x
  }
)
```

```{r}
x <- seq(-5, 5, by = 0.1)
y <- task1$f(x)

op <- optimise(task1$f, c(-5, 5))

data <- data.frame(x, y)
fig <- plot_ly(data, x = ~x, y = ~y, type = 'scatter', mode = 'lines', name = "Function") |>
  add_markers(x = op$minimum, y = task1$f(op$minimum), color = 'red', size = 5, name = "Minimum")

fig
```

1. Найти минимум функции
2. Построить график, выделить точку минимума

# Задание 2. Горбы и ямы

```{r include=FALSE}

task2_gen <- function()
{
  set.seed(base_seed+2)
  a <- rdunif(1, 5, 10) |> as.integer()
  c <- rdunif(1, 5, 10) |> as.integer()
  b <- (sqrt(a*c) - 1) |> ceiling() |> as.integer()
  
  ae1 <- rdunif(1, 5, 10) |> as.integer()
  ae2 <- rdunif(1, 5, 10) |> as.integer()
  ae3 <- rdunif(1, 5, 10) |> as.integer()
  x01 <- rdunif(1, -3, 3) |> as.integer()
  x02 <- rdunif(1, -3, 3) |> as.integer()
  x03 <- rdunif(1, -3, 3) |> as.integer()
  y01 <- rdunif(1, -3, 3) |> as.integer()
  y02 <- rdunif(1, -3, 3) |> as.integer()
  y03 <- rdunif(1, -3, 3) |> as.integer()
  sx1 <- rdunif(1, 1, 5) |> as.integer()
  sx2 <- rdunif(1, 1, 5) |> as.integer()
  sx3 <- rdunif(1, 1, 5) |> as.integer()
  sy1 <- rdunif(1, 1, 5) |> as.integer()
  sy2 <- rdunif(1, 1, 5) |> as.integer()
  sy3 <- rdunif(1, 1, 5) |> as.integer()
  
  expr <- substitute(
    a * x ^ 2L + 2L * b * x * y + c * y ^ 2L + ae1 * exp(-(frac((x - x01) ^ 2L,sx1) + frac((y - y01) ^ 2L , sy1))) + ae2 * exp(-(frac((x - x02) ^ 2L,sx2) + frac((y - sy2) ^ 2L , sy2))) + ae3 * exp(-(frac((x - x03) ^ 2L , sx3) + frac((y - y03) ^ 2L , sy3))))
  
  f <- \(par) eval(expr, list(x = par[1], y = par[2]))
  listN(f, expr)
}
task2 <- task2_gen()
```

```{r}
task2
```

### Strange poly...

```{r}
task2 <- list(
  f = function(par){
    x <- par[1]
    y <- par[2]
    # 9 * x ^ 2 + 26 * x * y + 5 * y ^ 2 + 6 * 
    -exp(-((((x+2)^2)/2) + ((y-2)^2)/4))
    # -2 * exp(-((((x+2)^2)/2) + ((y-2)^2)/4)) + 1 * exp(-((((x-1)^2)/4) + ((y-4)^2)/4)) -3*exp(-((((x-3)^2)/4) + ((y-1)^2)/3))
  },
  
  gradF = function(par){
    #spot <- list(x = par[1], y = par[2])
    # 9 * x ^ 2 + 26 * x * y + 5 * y ^ 2 + 6 * 
    
    x <- par[1]
    y <- par[2]
    dx <- (x+2)*(exp(-((((x+2)^2)/2) + ((y-2)^2)/4)))
    dy <- 0.5*(y-2)*(exp(-((((x+2)^2)/2) + ((y-2)^2)/4)))
    c(dx, dy)
    
    #x <- Deriv("x")
    #y <- Deriv("y")
    
    #Func <- expression(-2 * exp(-((((x+2)^2)/2) + ((y-2)^2)/4)) + 1 * exp(-((((x-1)^2)/4) + ((y-4)^2)/4)) -3*exp(-((((x-3)^2)/4) + ((y-1)^2)/3)))
    
    #dfdx <- deriv(Func, "x")
    #dfdy <- deriv(Func, "y")
    
    #c(eval(dfdx, envir = spot)[1], eval(dfdy, envir = spot)[1])
  },
  
  hess_f = function(par){
      # spot <- list(x = par[1], y = par[2])
      # 
      # x <- Deriv("x")
      # y <- Deriv("y")
      # 
      # Func <- expression(-2 * exp(-((((x+2)^2)/2) + ((y-2)^2)/4)) + 1 * exp(-((((x-1)^2)/4) + ((y-4)^2)/4)) -3*exp(-((((x-3)^2)/4) + ((y-1)^2)/3)))
      # 
      # dfdx <- deriv(Func, "x")
      # dfdy <- deriv(Func, "y")
      # 
      # ddfdxx <- deriv(dfdx, "x")
      # ddfdyy <- deriv(dfdy, "y")
      # ddfdxy <- deriv(dfdx, "y")
      # 
      # rbind(c(eval(ddfdxx, envir = spot)[1], eval(ddfdxy, envir = spot)[1]),
      #       c(eval(ddfdxy, envir = spot)[1], eval(ddfdyy, envir = spot)[1]))
    
      x <- par[1]
      y <- par[2]
      ddx <- (x^2+4*x+3)*(-exp(-((((x+2)^2)/2) + ((y-2)^2)/4)))
      ddy <- -0.25*(y^2-4*y+2)*(exp(-((((x+2)^2)/2) + ((y-2)^2)/4)))
      dxdy <- -0.5*(x+2)*(y-2)*(exp(-((((x+2)^2)/2) + ((y-2)^2)/4)))
      rbind(c(ddx, dxdy), c(dxdy, ddy))
  }
  
)
  
```

```{r}
start <- c(-5,5)
```

```{r}
library(nloptr)
nloptr(
  x0 = start,
  eval_f = task2$f,
  opts = list(algorithm = 'NLOPT_LN_NELDERMEAD', xtol_rel = 1.0e-8)
  )
```

```{r}
res <- nloptr_trace(
  x0 = start,
  eval_f = task2$f,
  opts = list(algorithm = 'NLOPT_LN_NELDERMEAD', xtol_rel = 1.0e-8)
)
```

```{r warning=FALSE, message=FALSE}
animated_path(res)
```

```{r warning=FALSE, message=FALSE}
static_path(res)
```

```{r}
gradient_path(task2$gradF, res$path)
```


```{r}
nloptr(
  x0 = start,
  eval_f = task2$f,
  opts = list(algorithm = 'NLOPT_LN_PRAXIS', xtol_rel = 1.0e-8)
  )
```

```{r warning=FALSE, message=FALSE}
res <- nloptr_trace(
  x0 = start,
  eval_f = task2$f,
  opts = list(algorithm = 'NLOPT_LN_PRAXIS', xtol_rel = 1.0e-8)
)

animated_path(res)
```

```{r warning=FALSE, message=FALSE}
static_path(res)
```

```{r}
gradient_path(task2$gradF, res$path)
```


```{r}
nloptr(
  x0 = start,
  eval_f = task2$f,
  eval_grad_f = task2$gradF,
  opts = list(algorithm = 'NLOPT_LD_LBFGS', xtol_rel = 1.0e-8)
  )
```

```{r warning=FALSE, message=FALSE}
res <- nloptr_trace(
  x0 = start,
  eval_f = task2$f,
  eval_grad_f = task2$gradF,
  opts = list(algorithm = 'NLOPT_LD_LBFGS', xtol_rel = 1.0e-8)
)

animated_path(res)
```

```{r warning=FALSE, message=FALSE}
static_path(res)
```

```{r}
gradient_path(task2$gradF, res$path)
```

```{r warning=FALSE, message=FALSE}
library(optimx)
optimx(
  par = start,
  fn = task2$f,
  gr = task2$gradF,
  hess = task2$hess_f,
  method = 'CG'
)
```

```{r warning=FALSE, message=FALSE}
animated_path(res)
```

```{r warning=FALSE, message=FALSE}
static_path(res)
```

```{r}
gradient_path(task2$gradF,res$path)
```

Найти безусловный минимум функции двух переменных.

С помощью методов: Nelder-Mead, PRAXIS, BFGS, CG.

(Для градиентных методов выразить градиент самостоятельно)

Вызвать функцию можно через объект 
```{r}
task2$f(c(1,2))
```
Провести анализ

# задание 3. Окружен, но не сломлен

Найти условный минимум функции двух переменных, с ограничениями.

```{r include=FALSE}

task3_linear <- function()
{
  set.seed(base_seed+3)
  a <- rdunif(1, 2, 10) |> as.integer()
  b <- rdunif(1,-10, 10) |> as.integer()
  c <- rdunif(1,-10, 10) |> as.integer()
  f <- rdunif(1, -10, 10) |> as.integer()
  f1 <- round(f/2L) |> as.integer()
  first <- substitute(a * x + b * y <= f)
  second <- substitute(frac(x, a) + c * y >= -f1)
  list(first = first, second = second)
}
task3_quadratic <- function()
{
  set.seed(base_seed+3)
  a <- rdunif(1, 6, 15) |> as.integer()
  c <- rdunif(1, 2, 10) |> as.integer()
  k <- rdunif(1, 1, 5) |> as.integer()
  b <- (sqrt(a * c) - 1) |> ceiling() |> as.integer()
  first <- substitute(frac(x ^ 2L, a) + frac(y ^ 2L, c) - frac(x * y, b) <= 6L)
  second <- substitute(frac(x ^ 2L, c) + frac(y ^ 2L, a * k) + frac(x * y, b) <= 3L)
  listN(first, second)
}

task3_gen <- function()
  if(sample(c(TRUE,FALSE),1)) task3_quadratic() else task3_linear()

task3 <- task3_gen()
```

Решить задачу минимизации

с ограничениями

С помощью методов: cobyla, mma, ccsa, sslqp.
Провести анализ.

```{r}
Global_min <- c(-2, 2)
```

```{r}
constr_ineq <- function(par){
  p1 <- par[1]
  p2 <- par[2]
  c(-10 * p1 - 8* p2 + 8, 0.1 * p1 - 8 * p2 + 4)
}

nloptr(
  x0 = start,
  eval_f = task2$f,
  eval_g_ineq = constr_ineq,
  opts = list(
    algorithm = 'NLOPT_LN_COBYLA',
    xtol_rel = 1.0e-8
  )
)
```

```{r}
res <- nloptr_trace(
  x0 = start,
  eval_f = task2$f,
  #eval_grad_f = f_g,
  eval_g_ineq = constr_ineq,
  #eval_jac_g_ineq = constr_ineq_jac,
  opts = list(
    algorithm = 'NLOPT_LN_COBYLA',
    xtol_rel = 1.0e-8
  )
)
```

```{r warning=FALSE, message=FALSE}
animated_path(res)
```

```{r warning=FALSE, message=FALSE}
static_path(res)
```

```{r}
gradient_path(task2$gradF, res$path)
```
```{r}
constr_ineq_jac <- function(par){
  rbind(c(-10, -8),
        c(0.1, -8))
}

nloptr(
  x0 = start,
  eval_f = task2$f,
  eval_grad_f = task2$gradF,
  eval_g_ineq = constr_ineq,
  eval_jac_g_ineq = constr_ineq_jac,
  opts = list(
    algorithm = 'NLOPT_LD_MMA',
    xtol_rel = 1.0e-8
  )
)
```

```{r}
res <- nloptr_trace(
  x0 = start,
  eval_f = task2$f,
  eval_grad_f = task2$gradF,
  eval_g_ineq = constr_ineq,
  eval_jac_g_ineq = constr_ineq_jac,
  opts = list(
    algorithm = 'NLOPT_LD_MMA',
    xtol_rel = 1.0e-8
  )
)
```

```{r warning=FALSE, message=FALSE}
animated_path(res)
```

```{r warning=FALSE, message=FALSE}
static_path(res)
```

```{r}
gradient_path(task2$gradF, res$path)
```
```{r}
nloptr(
  x0 = start,
  eval_f = task2$f,
  eval_grad_f = task2$gradF,
  eval_g_ineq = constr_ineq,
  eval_jac_g_ineq = constr_ineq_jac,
  opts = list(
    algorithm = 'NLOPT_LD_MMA',
    xtol_rel = 1.0e-8
  )
)
```

```{r}
res <- nloptr_trace(
  x0 = start,
  eval_f = task2$f,
  eval_grad_f = task2$gradF,
  eval_g_ineq = constr_ineq,
  eval_jac_g_ineq = constr_ineq_jac,
  opts = list(
    algorithm = 'NLOPT_LD_MMA',
    xtol_rel = 1.0e-8
  )
)
```

```{r warning=FALSE, message=FALSE}
animated_path(res)
```

```{r warning=FALSE, message=FALSE}
static_path(res)
```

```{r}
gradient_path(task2$gradF, res$path)
```


```{r}
nloptr(
  x0 = start,
  eval_f = task2$f,
  eval_grad_f = task2$gradF,
  eval_g_ineq = constr_ineq,
  eval_jac_g_ineq = constr_ineq_jac,
  opts = list(
    algorithm = 'NLOPT_LD_SLSQP',
    xtol_rel = 1.0e-8
  )
)
```

```{r}
res <- nloptr_trace(
  x0 = start,
  eval_f = task2$f,
  eval_grad_f = task2$gradF,
  eval_g_ineq = constr_ineq,
  eval_jac_g_ineq = constr_ineq_jac,
  opts = list(
    algorithm = 'NLOPT_LD_SLSQP',
    xtol_rel = 1.0e-8
  )
)
```

```{r warning=FALSE, message=FALSE}
animated_path(res)
```

```{r warning=FALSE, message=FALSE}
static_path(res)
```

```{r}
gradient_path(task2$gradF, res$path)
```


# Задание 4. За стеной

Свести задачу условной минимизации к безусловной
```{r include=FALSE}

task4_gen <- function(){
  set.seed(base_seed+4)
  x_min <- rdunif(1, -10, 10) |> as.integer()
  x_max <- rdunif(1,x_min, x_min + 10) |> as.integer()
  y_min <- rdunif(1, -10, 10) |> as.integer()
  y_max <- rdunif(1, y_min, y_min+10) |> as.integer()
  listN(x_min,x_max,y_min,y_max)
}

task4 <- task4_gen()

```

Решить задачу минимизации

с ограничениями

$$\begin{cases}
      `r task4$x_min` \leq x \leq `r task4$x_max` \\
      `r task4$y_min` \leq y \leq `r task4$y_max`
\end{cases}$$

С помощью методов: Nelder-Mead, tnewton, BFGS, Rcg.

```{r}
start <- c(13, 4.1)
lo <- c(7,4)
up <- c(15,5)
```

```{r}
nloptr(
  x0 = start,
  eval_f = task2$f,
  lb = lo,
  ub = up,
  opts = list(algorithm = 'NLOPT_LN_NELDERMEAD', xtol_rel = 1.0e-8)
  )
```

```{r}
res <- nloptr_trace(
  x0 = start,
  eval_f = task2$f,
  lb = lo,
  ub = up,
  opts = list(algorithm = 'NLOPT_LN_NELDERMEAD', xtol_rel = 1.0e-8)
  )
```

```{r warning=FALSE, message=FALSE}
animated_path(res)
```

```{r warning=FALSE, message=FALSE}
static_path(res)
```

```{r}
gradient_path(task2$gradF, res$path)
```

```{r}
nloptr(
  x0 = start,
  eval_f = task2$f,
  eval_grad_f = task2$gradF,
  lb = lo,
  ub = up,
  opts = list(algorithm = 'NLOPT_LD_TNEWTON_PRECOND_RESTART', xtol_rel = 1.0e-8)
)
```

```{r}
res <- nloptr_trace(
  x0 = start,
  eval_f = task2$f,
  eval_grad_f = task2$gradF,
  lb = lo,
  ub = up,
  opts = list(algorithm = 'NLOPT_LD_TNEWTON_PRECOND_RESTART', xtol_rel = 1.0e-8)
)
```

```{r warning=FALSE, message=FALSE}
animated_path(res)
```

```{r warning=FALSE, message=FALSE}
static_path(res)
```

```{r}
gradient_path(task2$gradF, res$path)
```

```{r}
nloptr(
  x0 = start,
  eval_f = task2$f,
  eval_grad_f = task2$gradF,
  lb = lo,
  ub = up,
  opts = list(algorithm = 'NLOPT_LD_LBFGS', xtol_rel = 1.0e-8)
)
```

```{r}
res <- nloptr_trace(
  x0 = start,
  eval_f = task2$f,
  eval_grad_f = task2$gradF,
  lb = lo,
  ub = up,
  opts = list(algorithm = 'NLOPT_LD_LBFGS', xtol_rel = 1.0e-8)
)
```

```{r warning=FALSE, message=FALSE}
animated_path(res)
```

```{r warning=FALSE, message=FALSE}
static_path(res)
```

```{r}
gradient_path(task2$gradF, res$path)
```

```{r}
optimx(
  par = start,
  fn = task2$f,
  gr = task2$gradF,
  hess = task2$hess_f,
  lower = lo,
  upper = up,
  method = 'Rcgmin'
)
```

```{r}
res <- optimx_trace(
  par = start,
  fn = task2$f,
  gr = task2$gradF,
  hess = task2$hess_f,
  lower = lo,
  upper = up,
  method = 'Rcgmin'
)
```

```{r warning=FALSE, message=FALSE}
animated_path(res)
```

```{r warning=FALSE, message=FALSE}
static_path(res)
```

```{r}
gradient_path(task2$gradF,res$path)
```


Провести анализ

# Задание 5. Гладко было на бумаге, да забыли про овраги

```{r include=FALSE}
task5_gen <- function()
{
  set.seed(base_seed+5)
  a1 <- rdunif(1, 5, 15) |> as.integer()
  b1 <- rdunif(1, 5, 15) |> as.integer()
  c1 <- rdunif(1, 5, 15) |> as.integer()
  a2 <- rdunif(1, 1, 5) |> as.integer()
  b2 <- rdunif(1, 1, 5) |> as.integer()
  c2 <- rdunif(1, 1, 5) |> as.integer()
  expr <-
    substitute((a1 * x + b1 * y - c1) ^ 4L + (a2 * x + b2 * y - c2) ^ 4L)
  
  f <- \(par) eval(expr, list(x = par[1], y = par[2]))
  listN(f, expr)
}
task5 <- task5_gen()
```


```{r}
task5
```

Найти безусловный минимум сильно вытянутой вдоль функции двух переменных

Вызвать функцию можно через объект 

```{r}
task5 <- list(
  f = function(par){
    x <- par[1]
    y <- par[2]
    
    (15*x + 12*y - 7)^4 + (4*x + 4*y -5)^4
  }, 
  
  gradF = function(par){
    x <- par[1]
    y <- par[2]
    
    dx <- 15*4*(15*x + 12*y - 7)^3 + 4*4*(4*x + 4*y -5)^3
    dy <- 12*4*(15*x + 12*y - 7)^3 + 4*4*(4*x + 4*y -5)^3
    c(dx, dy)
  }
)
```

```{r}
task5$f(c(1,2))
```
С помощью методов: Nelder-Mead, tnewton, BFGS, varmetric.
Провести анализ

```{r}
start <- c(5, 5)
nloptr(
  x0 = start,
  eval_f = task5$f,
  opts = list(algorithm = 'NLOPT_LN_NELDERMEAD', xtol_rel = 1.0e-8)
  )
```

```{r}
res <- nloptr_trace(
  x0 = start,
  eval_f = task5$f,
  opts = list(algorithm = 'NLOPT_LN_NELDERMEAD', xtol_rel = 1.0e-8)
)
```

```{r warning=FALSE, message=FALSE}
animated_path(res)
```

```{r warning=FALSE, message=FALSE}
static_path(res)
```

```{r}
gradient_path(task5$gradF, res$path)
```

```{r}
nloptr(
  x0 = start,
  eval_f = task5$f,
  eval_grad_f = task5$gradF,
  opts = list(algorithm = 'NLOPT_LD_LBFGS', xtol_rel = 1.0e-8)
  )
```

```{r warning=FALSE, message=FALSE}
res <- nloptr_trace(
  x0 = start,
  eval_f = task5$f,
  eval_grad_f = task5$gradF,
  opts = list(algorithm = 'NLOPT_LD_LBFGS', xtol_rel = 1.0e-8)
)

animated_path(res)
```

```{r warning=FALSE, message=FALSE}
static_path(res)
```

```{r}
gradient_path(task2$gradF, res$path)
```
```{r}
nloptr(
  x0 = start,
  eval_f = task5$f,
  eval_grad_f = task5$gradF,
  opts = list(algorithm = 'NLOPT_LD_TNEWTON_PRECOND_RESTART', xtol_rel = 1.0e-8)
)
```

```{r}
res <- nloptr_trace(
  x0 = start,
  eval_f = task5$f,
  eval_grad_f = task5$gradF,
  opts = list(algorithm = 'NLOPT_LD_TNEWTON_PRECOND_RESTART', xtol_rel = 1.0e-8)
)
```

```{r warning=FALSE, message=FALSE}
animated_path(res)
```

```{r warning=FALSE, message=FALSE}
static_path(res)
```

```{r}
gradient_path(task5$gradF, res$path)
```

```{r}
nloptr(
  x0 = start,
  eval_f = task5$f,
  eval_grad_f = task5$gradF,
  opts = list(algorithm = 'NLOPT_LD_VAR2', xtol_rel = 1.0e-8)
)
```

```{r}
res <- nloptr_trace(
  x0 = start,
  eval_f = task5$f,
  eval_grad_f = task5$gradF,
  opts = list(algorithm = 'NLOPT_LD_VAR2', xtol_rel = 1.0e-8)
)
```

```{r warning=FALSE, message=FALSE}
animated_path(res)
```

```{r warning=FALSE, message=FALSE}
static_path(res)
```

```{r}
gradient_path(task5$gradF, res$path)
```


# Задание 6. Дальше больше

```{r include=FALSE}
task6_gen <- function()
{
  set.seed(base_seed+6)
  b <- rdunif(1, 5, 15) |> as.integer()
  L50 <- rdunif(50, 5, 15) |> as.integer()
  L100 <- rdunif(100, 5, 15) |> as.integer()
  L500 <- rdunif(500, 5, 15) |> as.integer()
  L1000 <- rdunif(1000, 5, 15) |> as.integer()
  f50 <- \(par) sum(par*L50 - b)^2
  f100 <- \(par) sum(par*L100 - b)^2
  f500 <- \(par) sum(par*L500 - b)^2
  f1000 <- \(par) sum(par*L1000 - b)^2
  listN(f50,f100,f500,f1000,L50,L100,L500,L1000,b)
}

task6 <- task6_gen()
```
Провести анализ для всех предложенных функций (n=50,100,500,1000)
$$F=(\sum_{i=1}^N{L_ix_i}-b)^2$$

```{r}
task6_func <- list(
  f50 = function(par){
    (sum(par * task6$L50) - task6$b)^2
  },
  
  df50 = function(par){
    s <- sum(par * task6$L50) - task6$b
    s * 2 * task6$L50
  },
  
  hf50 = function(par){
    hessian_matrix <- matrix(0, nrow = 50, ncol = 50)
    for (i in 1:50) {
      for (j in 1:50) {
        hessian_matrix[i, j] <- 2 * task6$L50[i] * task6$L50[j]
      }
    }
    return(hessian_matrix)
  },
  
  f100 = function(par){
    (sum(par * task6$L100) - task6$b)^2
  },
  
  df100 = function(par){
    s <- sum(par * task6$L100) - task6$b
    s * 2 * task6$L100
  },
  
  hf100 = function(par){
    hessian_matrix <- matrix(0, nrow = 100, ncol = 100)
    for (i in 1:100) {
      for (j in 1:100) {
        hessian_matrix[i, j] <- 2 * task6$L100[i] * task6$L100[j]
      }
    }
    return(hessian_matrix)
  },
  
  f500 = function(par){
    (sum(par * task6$L500) - task6$b)^2
  },
  
  df500 = function(par){
    s <- sum(par * task6$L500) - task6$b
    s * 2 * task6$L500
  },
  
  hf500 = function(par){
    hessian_matrix <- matrix(0, nrow = 500, ncol = 500)
    for (i in 1:500) {
      for (j in 1:500) {
        hessian_matrix[i, j] <- 2 * task6$L500[i] * task6$L500[j]
      }
    }
    return(hessian_matrix)
  },
  
  f1000 = function(par){
    (sum(par * task6$L1000) - task6$b)^2
  },
  
  df1000 = function(par){
    s <- sum(par * task6$L1000) - task6$b
    s * 2 * task6$L1000
  },
  
  hf1000 = function(par){
    hessian_matrix <- matrix(0, nrow = 1000, ncol = 1000)
    for (i in 1:1000) {
      for (j in 1:1000) {
        hessian_matrix[i, j] <- 2 * task6$L1000[i] * task6$L1000[j]
      }
    }
    return(hessian_matrix)
  }
)
```

Вызвать функцию можно через объект 

Гиперэллипсоиды для 50, 100, 1000 переменных.
С помощью методов: Nelder-Mead, tnewton, BFGS, Rcg.

### Diffrent N add b!

### 50

```{r}
nloptr(
  x0 = rep(0, 50),
  eval_f = task6_func$f50,
  opts = list(algorithm = 'NLOPT_LN_NELDERMEAD', xtol_rel = 1.0e-8)
  )
```

```{r}
nloptr(
  x0 = rep(0, 50),
  eval_f = task6_func$f50,
  eval_grad_f = task6_func$df50,
  opts = list(algorithm = 'NLOPT_LD_TNEWTON_PRECOND_RESTART', xtol_rel = 1.0e-8)
)
```

```{r}
nloptr(
  x0 = rep(0, 50),
  eval_f = task6_func$f50,
  eval_grad_f = task6_func$df50,
  opts = list(algorithm = 'NLOPT_LD_LBFGS', xtol_rel = 1.0e-8)
)
```

```{r}
optimx(
  par = rep(0, 50),
  fn = task6_func$f50,
  gr = task6_func$df50,
  hess = task6_func$hf50,
  method = 'Rcgmin'
)
```

### 100

```{r}
nloptr(
  x0 = rep(0, 100),
  eval_f = task6_func$f100,
  opts = list(algorithm = 'NLOPT_LN_NELDERMEAD', xtol_rel = 1.0e-8)
  )
```

```{r}
nloptr(
  x0 = rep(0, 100),
  eval_f = task6_func$f100,
  eval_grad_f = task6_func$df100,
  opts = list(algorithm = 'NLOPT_LD_TNEWTON_PRECOND_RESTART', xtol_rel = 1.0e-8)
)
```

```{r}
nloptr(
  x0 = rep(0, 100),
  eval_f = task6_func$f100,
  eval_grad_f = task6_func$df100,
  opts = list(algorithm = 'NLOPT_LD_LBFGS', xtol_rel = 1.0e-8)
)
```

```{r}
optimx(
  par = rep(0, 100),
  fn = task6_func$f100,
  gr = task6_func$df100,
  hess = task6_func$hf100,
  method = 'Rcgmin'
)
```


### 500

```{r}
nloptr(
  x0 = rep(0, 500),
  eval_f = task6_func$f500,
  opts = list(algorithm = 'NLOPT_LN_NELDERMEAD', xtol_rel = 1.0e-8)
  )
```


```{r}
nloptr(
  x0 = rep(0, 500),
  eval_f = task6_func$f500,
  eval_grad_f = task6_func$df500,
  opts = list(algorithm = 'NLOPT_LD_TNEWTON_PRECOND_RESTART', xtol_rel = 1.0e-8)
)
```

```{r}
nloptr(
  x0 = rep(0, 500),
  eval_f = task6_func$f500,
  eval_grad_f = task6_func$df500,
  opts = list(algorithm = 'NLOPT_LD_LBFGS', xtol_rel = 1.0e-8)
)
```

```{r}
optimx(
  par = rep(0, 500),
  fn = task6_func$f500,
  gr = task6_func$df500,
  hess = task6_func$hf500,
  method = 'Rcgmin'
)
```


### 1000

```{r}
nloptr(
  x0 = rep(0, 1000),
  eval_f = task6_func$f1000,
  opts = list(algorithm = 'NLOPT_LN_NELDERMEAD', xtol_rel = 1.0e-8)
  )
```

```{r}
nloptr(
  x0 = rep(0, 1000),
  eval_f = task6_func$f1000,
  eval_grad_f = task6_func$df1000,
  opts = list(algorithm = 'NLOPT_LD_TNEWTON_PRECOND_RESTART', xtol_rel = 1.0e-8)
)
```

```{r}
nloptr(
  x0 = rep(0, 1000),
  eval_f = task6_func$f1000,
  eval_grad_f = task6_func$df1000,
  opts = list(algorithm = 'NLOPT_LD_LBFGS', xtol_rel = 1.0e-8)
)
```

```{r}
optimx(
  par = rep(0, 1000),
  fn = task6_func$f1000,
  gr = task6_func$df1000,
  hess = task6_func$hf1000,
  method = 'Rcgmin'
)
```

# Задание 7. Реальный мир

найти минимум любым доступным методом (реализованным в R), для 3-ех функций из репозитория

Провести анализ.

```{r}
task7_gen <- function(){
  set.seed(base_seed)
  get_fun <- function(path)
  {
    source(path, local = TRUE)
    as.list(environment())
  }
  l <- lapply('Box' |> dir(recursive = TRUE, full.names = TRUE) |> sample(3), get_fun)
  names(l) <- sapply(seq_len(3), \(i) paste0('t', i))
  l
}
task7 <- task7_gen()
```

Рассмотрим пример. Ограничения для функции
```{r}
task7$t1$get_xl(3)
task7$t1$get_xu(3)
```

Минимальное значение функции и аргумент при котором оно реализуется
```{r}
task7$t1$get_xmin(3)
task7$t1$get_fmin(3)
```

### t1

```{r}
task7$t1$BoxBetts
```

```{r}
nloptr(
  x0 = rep(0.8, 3),
  eval_f = task7$t1$BoxBetts,
  # lb = task7$t1$get_xl(3),
  # ub = task7$t1$get_xu(3),
  opts = list(algorithm = 'NLOPT_LN_NELDERMEAD', xtol_rel = 1.0e-8)
  )
```

### t2

```{r}
task7$t2$BiggsEXP4
```

### Cude -- ????
### Box/Layeb/Layeb06.R:64:0: unexpected end of input BROKEN 62:   } 63:   

```{r}
nloptr(
  x0 = rep(0, 4),
  eval_f = task7$t2$BiggsEXP4,
  lb = task7$t2$get_xl(4),
  ub = task7$t2$get_xu(4),
  opts = list(algorithm = 'NLOPT_LN_NELDERMEAD', xtol_rel = 1.0e-8)
  )
```

### t3

```{r}
task7_gen <- function(){
  set.seed(base_seed + 2)
  get_fun <- function(path)
  {
    source(path, local = TRUE)
    as.list(environment())
  }
  l <- lapply('Box' |> dir(recursive = TRUE, full.names = TRUE) |> sample(3), get_fun)
  names(l) <- sapply(seq_len(3), \(i) paste0('t', i))
  l
}
task7 <- task7_gen()
```

```{r}
task7$t3$CrossInTray
```

```{r}
nloptr(
  x0 = rep(0, 2),
  eval_f = task7$t3$CrossInTray,
  lb = task7$t3$get_xl(2),
  ub = task7$t3$get_xu(2),
  opts = list(algorithm = 'NLOPT_LN_NELDERMEAD', xtol_rel = 1.0e-8)
  )
```

### GallagherGaussian101BBOB : rror in get_fmin(dim) : could not find function "get_fmin"




