---
title: Лабораторная работа 3. Задания
author: "Сікаленка Міхаіл Аляксандравіч"
date: "01/04/2024"
output:
  html_document:
    df_print: paged
    keep_md: true
  word_document: default
  pdf_document:
    latex_engine: lualatex
    includes:
      in_header: preamble.tex
editor_options: 
  markdown: 
    wrap: sentence
---

# Задача

Рассмотрим телекоммуникационную сеть, состоящую из $p$ узлов-маршрутизаторов $R$ и $q$ соединяющих их линий связи $P$.
Каждая линия связи оценивается временем задержки сигнала измеряемым в миллисекундах: $$W=\{w_1,w_2,...,w_q\}$$ Маршрутизаторы, имеют горячее резервирование кратности: $$SR=\{sr_1,sr_2,...,sr_p\}\\ 1\leq sr_i\leq 5$$ Линии связи имеют дублирование кратности: $$SP=\{sp_1,sp_2,...,sp_q\}\\ 1\leq sp_i\leq 5$$ Для высококритичных приложений, например, для военной техники, обязателен резерв канала боевого управления, а скорость передачи данных оказывает существенное влияние на отклик системы в целом.
Требуется найти два (в общем случае можно рассматривать $r$) зарезервированных канала от узла $k$ к узлу $l$, не задействующих совместно незадублированные маршрутизаторы и линии связи, обеспечивающих суммарно минимальное время задержки.

# Указания к решению.

1.  Найти все $N$ не образующие петель маршруты $Rt$ от узла $k$ к узлу $l$.
    Это можно сделать вручную.
    На высокую оценку необходимо разработать и реализовать алгоритм, осуществляющий построение таких маршрутов.
    Допускается использование библиотечной функции.

2.  Занумеруем все возможные маршруты от $1$ до $n$ и сопоставим каждому из них соответствующее время задержки $t_i$, равное сумме времен по всем ребрам маршрута $i$.

3.  Введем в качестве варьируемых параметров бинарные переменные $x_i$, $i=1,...,n$.
    Здесь $x_i=1$, если маршрут номер $i$ выбран и $x_i=0$, если нет.
    Тогда целевая функция, которую необходимо минимизировать, будет иметь вид: $$F(\vec{x})=\sum_{i=1}^{N}t_ix_i\\$$ Так как необходимо найти $r$ независимых каналов, первое ограничение имеет вид (в простейшем случае для двукратного резервирования $r=2$): $$\sum_{i=1}^{N}x_i=r$$

4.  Далее требуется построить ограничение ресурсов для маршрутов.
    Столбцами матрыцы ограничений будут маршруты, а по строкам задействованные маршрутизаторы и линии связи.
    Следовательно, для всех маршрутов использующих совместно маршрутизатор (линию связи) можно записать ограничение: $$\sum_{i\in V(Rt)} x_i \leq SR\\ \sum_{i\in E(Rt)} x_i \leq SP$$

    В теории графов для графа $g$ множество его вершин обозначается как $V(g)$, а множество его рёбер $E(g)$.

5.  Решаем задачу линейного целочисленного программирования.

6.  Построить граф с выделенными найденными маршрутами.

# Варианты

Введите ваше ФИО в параметр функции **digest2int**

```{r message=FALSE}

# install.packages('extraDistr')

library(digest)
library(extraDistr)
library(lpSolve)
library(igraph)

set.seed(digest2int('Сиколенко Михаил Александрович'))
```

Переменная *simple* отвечает за выбор варианта сложности.

```{r}
simple <- F
```

Далее на основании вашего ФИО и варианта сложности генерируются основные параметры задачи.
Число маршрутизаторов $p$:

```{r}
p <- ifelse(simple, rdunif(1,6,10), rdunif(1,10,34))
p
```

Число резервных маршрутов $r$

```{r}
r <- ifelse(simple,2,rdunif(1,3,5))
r
```

Граф маршрутизации

```{r message=FALSE}
repeat {
g <<- sample_gnp(p, ifelse(simple,0.2,0.05))
if(is_connected(g))
  break
}
```

Количество линий связи $q$

```{r}
q <- length(E(g))
q
```

Задержка линии связи $W$

```{r}
E(g)$weight <- rdunif(q,1,100)
```

Резервирование маршрутизаторов $SR$

```{r}
V(g)$standby <- if(simple) rep(2,p) else rdunif(p,r,5)
```

Резервирование линий связи $SP$

```{r}
E(g)$standby <- if(simple) rep(2,q) else rdunif(q,r,5)
```

Узлы, между которыми требуется обеспечить надежную связь

```{r}
v <- farthest_vertices(g)$vertices
v
k <- v[1]
l <- v[2]
```

# Ваш вариант

```{r include=FALSE, message=FALSE}
library(stringr)
latex_array <- \(x) gsub('(.{0,100})\\K,',',\\\\\\\\', paste(x, collapse = ',') |> paste0(',')  , perl=TRUE) |> str_sub(end = -4)
latex_adj_list <- \(g) g |> as_edgelist() |> apply(1, \(edg) edg |> paste(collapse = '\\ue')) |> latex_array()
```

Общая формулировка задачи выглядит следующим образом **(подстановка реализуется при сохранении, например html)**:

Рассмотрим телекоммуникационную сеть, состоящую из $p=`r p`$ узлов-маршрутизаторов $R$ и $q=`r q`$ соединяющих их линий связи $P$.
Сеть определяется граформ, заданным списком смежности: $$
\newcommand\ue{\mathrel{\bullet\mkern-3mu{-}\mkern-3mu\bullet}}
\{`r latex_adj_list(g)`\}
$$ Каждая линия связи оценивается временем задержки сигнала измеряемым в миллисекундах: $$W=\{`r latex_array(E(g)$weight)`\}$$ Маршрутизаторы, имеют горячее резервирование кратности: $$SR=\{`r if(simple) 2 else latex_array(V(g)$standby)`\}$$ Линии связи имеют дублирование кратности: $$SP=\{`r if(simple) 2 else latex_array(E(g)$standby)`\}$$ Требуется найти $r=`r r`$ зарезервированных канала от узла $k=`r k`$ к узлу $l=`r l`$, не задействующих совместно незадублированные маршрутизаторы и линии связи, обеспечивающих суммарно минимальное время задержки.

```{r echo=FALSE, fig.height=10}
plot(g, layout = layout.circle, edge.label = E(g)$weight)
```

```{r}
edge_list <- as_edgelist(g)
length(edge_list)
```

```{r}
W <- E(g)$weight
length(W)
```

```{r}
filter_loops <- function(paths) {
    filtered_paths <- lapply(paths, function(path) {
        if (!anyDuplicated(path)) {
            return(path)
        }
        return(NULL)
    })
    return(filtered_paths[!sapply(filtered_paths, is.null)])
}

find_non_loop_paths <- function(g, k, l) {
    all_paths <- all_simple_paths(g, from = k, to = l)
    non_loop_paths <- filter_loops(all_paths)
    return(non_loop_paths)
}
```

```{r}
non_loop_paths <- find_non_loop_paths(g, k, l)
length(non_loop_paths)
```

```{r}
calculate_time_delay <- function(path, graph) {
    edge_indices <- t(combn(path, 2))
    edge_weights <- sapply(1:(nrow(edge_indices)), function(j) {
        edge <- get.edge.ids(graph, edge_indices[j, ])
        if (length(edge) > 0) {
            return(E(graph)$weight[edge])
        } else {
            return(0)
        }
    })
    return(sum(unlist(edge_weights)))
}
```

```{r}
time_delays <- sapply(non_loop_paths, calculate_time_delay, graph = g)
# time_delays
```

```{r}
N <- length(non_loop_paths)
Fun <- c(rep(0, p + q), c(time_delays))
A <- c(rep(0, p + q), rep(1, N))
B <- c(r)
```

```{r}
A
```

```{r}
n_size <- p + q + N

constr_row <- function(...) {
    tmp <- rep(0, n_size)
    tmp[c(...)] <- 1
    return(tmp)
}
```

```{r}

limitation_id <- 2

for (i in 1 : length(non_loop_paths)){
    A <- rbind(A, constr_row(non_loop_paths[[i]]))
    A[limitation_id, p + q + i] <- 1
    limitation_id <- limitation_id + 1
    B <- c(B, V(g)$standby[1])
    edge_list <- c()
    for(j in 1 : length(non_loop_paths[[i]]) - 1){
        if(j == length(non_loop_paths[[i]]) - 1){
            break
        }
        vertex1 <- non_loop_paths[[i]][j + 1]
        vertex2 <- non_loop_paths[[i]][j + 2]
        edge <- get.edge.ids(g, c(vertex1, vertex2))
        edge_list <- c(edge_list, edge)
    }
    A <- rbind(A, constr_row(edge_list + p))
    A[limitation_id, p + q + i] <- 1
    limitation_id <- limitation_id + 1
    B <- c(B, E(g)$standby[1])
}
# A
```

```{r}
CD <- c("=", rep("<=", nrow(A) - 1))
CD
```


```{r}
optimum <- lp(
  direction = "min",
  objective.in = Fun,
  const.mat = A,
  const.dir = CD,
  const.rhs = B,
  all.bin = TRUE
)
optimum
optimum$solution
```

```{r}
routes_id <- which(optimum$solution == 1) - p - q
routes_id

for(i in routes_id){
    cat(non_loop_paths[[i]])
    cat("\n")
}

```

```{r}
plot_graph_with_routes <- function(graph, selected_routes, special_nodes) {
    V(graph)$color <- "orange"
    V(graph)$color[special_nodes] <- "black"
    E(graph)$color <- "black"
    edge_list <- c()
    for (j in 1:(length(selected_routes[[1]]) - 1)) {
        vertex1 <- selected_routes[[1]][j]
        vertex2 <- selected_routes[[1]][j + 1]
        edge <- get.edge.ids(graph, c(vertex1, vertex2))
        edge_list <- c(edge_list, edge)
        intermediate_vertices <- selected_routes[[1]][-c(1, length(selected_routes[[1]]))]
        V(graph)$color[intermediate_vertices] <- "green"
    }
    E(graph)$color[edge_list] <- "red"
    plot(graph, layout = layout.circle, edge.label = E(graph)$weight)
}


```

```{r}
for (i in routes_id) {
    plot_graph_with_routes(g, list(non_loop_paths[[i]]), v)
    title <- paste("Route", i, "cost -", time_delays[i])
    title(main = title)
}
```


# Оценивание

4-6 Поиск маршрутов вручную, задание ограничений вручную, простой вариант.

6-8 Автоматический поиск маршрутов, автоматическое или ручное задание ограничений, простой вариант.

8-10 Автоматическое решение общей задачи, отсутсвие явных циклов (используйте функции \*apply), продвинутая индексация.
